【裁判字號】    95,上易,345
【裁判日期】    951003
【裁判案由】    收取訴訟
【裁判全文】
臺灣高等法院民事判決                 95年度上易字第345號
上  訴  人  丙○○
訴訟代理人  康英彬律師
被上訴人    鑫昇電路股份有限公司
                        號
法定代理人  甲○○
訴訟代理人  乙○○
上列當事人間請求收取訴訟事件，上訴人對於中華民國95年3月7
日臺灣桃園地方法院95年度訴字第88號第一審判決提起上訴，本
院於95年9月20日言詞辯論終結，判決如下：
    主  文
上訴駁回。
第二審訴訟費用由上訴人負擔。
    事實及理由
一、上訴人主張：訴外人富賸資訊股份有限公司（下稱富賸公司
    ）於民國85年間因積欠上訴人代墊款新台幣（下同）105萬
    元，經台灣桃園地方法院以87年度訴字第555號判決訴外人
    富賸公司應如數給付並經確定在案。而上訴人於上開訴訟前
    即查知訴外人富賸公司對被上訴人有159萬餘元之代工報酬
    債權存在，乃依法聲請假扣押並已執行。詎上訴人執前開87
    年度訴字第555號勝訴確定判決對訴外人富賸公司聲請強制
    執行，並依法聲請台灣桃園地方法院調上開假扣押執行卷為
    本案執行時，被上訴人竟聲明異議。爰依強制執行法第120
    條之規定，訴請被上訴人應給付上訴人149萬5767元及自起
    訴狀繕本送達翌日起至清償日止按年息5%計算之利息。原審
    為上訴人全部敗訴之判決，上訴人不服提起上訴，其上訴聲
    明：(1)原判決廢棄。(2)被上訴人應給付上訴人149萬5767元
    及自起訴狀繕本送達翌日起至清償日止按年息5%計算之利息
    。
二、被上訴人則以：被上訴人並未積欠訴外人富賸公司代工酬勞
    ，且縱有積欠，訴外人富賸公司對被上訴人之請求權亦已因
    2年間不行使而消滅等語，資為抗辯。其答辯聲明：上訴駁
    回。
三、查上訴人主張訴外人富賸公司於85年間積欠款項未償聲請對
    訴外人富賸公司為假扣押，經台灣桃園地方法院於86年2月3
    日以86年度全一字第296號裁定上訴人以36萬2000元或等值
    之銀行可轉讓定期存單為富賸公司供擔保後，得對於富賸公
    司在該院轄區內之財產，在108萬6152元之範圍內，予以假
    扣押。上訴人旋於86年2月14日主張訴外人富賸公司對被上
    訴人有159萬4880元之貨款債權，請求核發扣押命令，台灣
    桃園地方法院乃依其所請，於86年2月15日核發桃院秀民執
    全一字第249號執行命令，禁止訴外人富賸公司收取對被上
    訴人之貨款債權或為其他處分，被上訴人亦不得對富賸公司
    為清償。嗣上訴人訴請富賸公司償還債款，經台灣桃園地方
    法院於94年1月18日以87年度訴字第555號判決訴外人富賸公
    司應給付上訴人105萬元及自87年2月15日起至清償日止，按
    年息5%計算之利息，訴外人富賸公司未為上訴，該案已告確
    定。上訴人乃於94年12月1日執前開確定判決聲請強制執行
    ，經台灣桃園地方法院於94年12月13日核發桃院木執94年執
    三字第33090號執行命令，准許上訴人於105萬元及自87年2
    月15日起至清償日止按年息5%計算之利息範圍內，向被上訴
    人收取富賸公司貨款債權。被上訴人於94年12月22日聲明異
    議。此為二造所不爭執，並據本院調閱上開卷宗查閱無訛，
    應堪信實。
四、上訴人固主張訴外人富賸公司對被上訴人有代工報酬債權，
    並以台灣桃園地方法院86年度訴字第88號卷證為佐。然據被
    上訴人堅詞否認，並以罹於時效等語置辯。經查：
(一)富賸公司曾主張被上訴人於85年間委託富賸公司代為加工電路
  板一次銅，約定加工報酬為83萬2542元，其已約定完工並交付
  被上訴人簽收，詎被上訴人竟以瑕疵為由，拒不給付該筆代工
  酬勞，而起訴請求被上訴人給付富賸公司83萬2542元及自起訴
  狀繕本送達翌日起至清償日止按年息5%計算之利息，經台灣桃
  園地方法院以86年度訴字第88號受理在案。惟該事件因富賸公
  司兩次遲誤言詞辯論期日，被上訴人到庭復拒絕辯論，而視為
  撤回起訴。此據本院調閱上開民事卷宗查明屬實。
(二)又依訴外人富賸公司於上開訴訟事件中所提出之送貨單57紙所
  載，其日期均為85年8月、9月、10月、11月間所簽發並由被告
  員工所簽收（見上開卷一第5至33頁），是顯見訴外人富賸公
  司加工完成之時間均在該段期間內甚明。而訴外人富賸公司雖
  於86年12月30日具狀向台灣桃園地方法院擴張訴之聲明為請求
  被上訴人給付349萬2156元，惟其所主張之事實理由仍為同前
  之代工酬勞，代工時間則仍為85年間，且主張其均已完工並由
  被上訴人簽收，而被上訴人拒不給付等語（見該案卷二第69頁
  、第75頁，訴外人富賸公司準備書五狀所載）。是富賸公司所
  主張者，均為其於85年間因承攬被上訴人之電路板加工所生之
  報酬債權。
(三)按消滅時效，自請求權可行使時起算。承攬人之報酬及其墊款
  請求權，因2年間不行使而消滅。民法第128條前段、第127條
  第7款定有明文。又時效因請求而中斷者，若於請求後6個月內
  不起訴，視為不中斷；因起訴而中斷者，若撤回其訴，視為不
  中斷。此觀民法第130條、第131條規定甚明。本件訴外人富賸
  公司係主張其對被上訴人有代工之承攬報酬債權，而各月份之
  代工報酬應給付日期則為自85年11月7日起至86年5月7日止，
  按月分期給付（見台灣桃園地方法院86年度訴字第88號卷二第
  75頁），富賸公司之代工報酬請求權時效顯應自斯時起算。訴
  外人富賸公司雖對被上訴人提起台灣桃園地方法院86年度訴字
  第88號訴訟，惟該訴訟業因訴外人富賸公司兩次遲誤言詞辯論
  期日，經被上訴人拒絕辯論而視為訴外人富賸公司撤回起訴在
  案。揆諸前揭規定，訴外人富賸公司之請求權時效應視為不中
  斷，則迄至台灣桃園地方法院於94年12月29日將准許上訴人收
  取前開債權之執行命令送達被上訴人，早已罹於2年之時效期
  間。被上訴人據此為時效抗辯，自屬有據。
(四)上訴人雖謂其早於86年間即為假扣押之執行，且被上訴人於接
  獲扣押命令，未為異議，請求權時效應已中斷云云。惟查本件
  上訴人為假扣押之執行，其債務人為富賸公司，被上訴人則為
  第三人，是上訴人所保全者仍係自己之債權，尚難謂係代位富
  賸公司實行債權，而認可中斷時效之進行。況上訴人所為假扣
  押之執行，僅屬保全程序，核與起訴不同，自無從發生起訴中
  斷時效之效力。又民法第129條第1項第2款所謂之承認，係指
  義務人向請求權人表示是認其請求權存在之觀念通知而言，雖
  不以明示為限，即默示的承認，亦有承認之效力，惟默示之承
  認，與單純之沉默不同，須依義務人之舉動，或其他情事足以
  間接推知其有承認之意思者，始足當之。最高法院74年度台上
  字第1053號、76年度台上字第891號裁判見解亦同，可資參照
  。被上訴人於假扣押程序中雖未為異議，但此僅屬單純之沈默
  ，且被上訴人於台灣桃園地方法院86年度訴字第88號訴外人富
  賸公司訴請其給付承攬報酬事件中，堅決否認富賸公司對其有
  債權存在，足認被上訴人並無承認系爭債權之意。上訴人此節
  主張亦無可採。
五、綜上，被上訴人所為時效抗辯，應可憑採。從而，上訴人依
    強制執行法第120條規定，訴請被上訴人給付上訴人149萬
    5767 元及自起訴狀繕本送達翌日起至清償日止按年息5%計
    算之利息，洵屬無據，不應准許。其假執行之聲請亦失所附
    麗，應併予駁回。原審為上訴人敗訴之判決，及駁回其假執
    行之聲請，並無不合。上訴意旨指摘原判決不當，求予廢棄
    改判，為無理由，應予駁回。
六、據上論結，本件上訴為無理由，依民事訴訟法第449條第1項
    、第78條，判決如主文。
中    華    民    國    95    年    10    月    3     日
                    民事第一庭
                        審判長法  官  張耀彩
                              法  官  林金吾
                              法  官  盧彥如
正本係照原本作成。
不得上訴。
中    華    民    國    95    年    10    月    5     日
                              書記官  鄭兆璋


司法院資訊處製作；財團法人民間司法改革基金會備份。
